臺灣臺南地方法院刑事判決
111年度智易字第9號
公  訴  人  臺灣臺南地方檢察署檢察官
被      告  鄭育宗



上列被告因違反著作權法案件，經檢察官提起公訴（111年度偵
字第2013號），本院判決如下：
    主  文
鄭育宗無罪。
    理  由
一、公訴意旨略以：被告鄭育宗未經告訴人華映娛樂股份有限公
    司之同意或授權，即擅自於民國110年2月24日22時前某時許
    ，在高雄市○○區○○路000號0樓居所，以電腦設備連接網際網
    路，利用BT軟體下載重製並同時公開傳輸「拆彈專家2」影
    片（下稱系爭影片）視聽著作予不特定之公眾接收著作內容
    ，侵害告訴人之著作財產權。嗣經告訴人派員於上開時間執
    行網路蒐證而發現。因認被告涉犯著作權法第91條第1項擅
    自以重製之方式侵害他人之著作財產權及同法第92條擅自以
    公開傳輸之方法侵害他人之著作財產權罪嫌。
二、按犯罪事實應依證據認定之，無證據不得認定犯罪事實；不
    能證明被告犯罪或其行為不罰者，應諭知無罪之判決，刑事
    訴訟法第154 條第2 項、第301 條第1 項分別定有明文。次
    按檢察官就被告犯罪事實，應負舉證責任，並指出證明之方
    法，刑事訴訟法第161 條第1 項亦有明文規定。因此，檢察
    官對於起訴之犯罪事實，應負提出證據及說服之實質舉證責
    任；倘其所提出之證據，不足為被告有罪之積極證明，或其
    闡明之證明方法，無從說服法官以形成被告有罪之心證，基
    於無罪推定之原則，自應為被告無罪判決之諭知。
三、公訴意旨認被告涉有上開犯行，無非係以被告於警詢及偵查
    中之供述、證人即告訴代理人陳羅崇於警詢中、凃成樞律師
    於偵查中之陳述、版權授權書、聲明書及電影代理發行授權
    書、IP蒐證資料、通聯調閱查詢單、本院通信調取票為其論
    據。 
四、訊據被告堅詞否認有何上開違反著作權法之犯行，辯稱：我
    沒有下載系爭影片等語。經查：
　㈠系爭影片為告訴人享有著作財產權專屬授權之視聽著作，又I
    P位址：000.000.00.000於110年2月24日晚上10時許，利用B
    T軟體，下載系爭影片已顯示100％下載完成，而上開IP位址
    於110年2月24日晚上10時許之用戶資料，經查詢結果係被告
    本人申設使用等情，業據告訴代理人陳羅崇於警詢中證述明
    確，並有版權授權書、聲明書及電影代理發行授權書、IP蒐
    證資料、通聯調閱查詢單、本院通信調取票在卷可稽，是此
    部分之事實，首堪認定。
　㈡然依告訴代理人陳羅崇於警詢所述：110年2月24日晚上10時
    許係為發現時間，而被告IP實際完成下載時間無從得知（見
    警卷第101頁），亦即告訴人發現系爭影片遭下載時，即已
    顯示下載完成100%之紀錄，則系爭影片究係何時開始遭人下
    載，自無從反推查知。衡以被告所申請之網際網路係屬非固
    接式，使用網路線路時，尚須登入網路服務公司取得隨機性
    配撥之IP位址後方可使用，並非始終配撥同一組IP位址供被
    告使用（即所謂一般俗稱之「浮動IP位址」），換言之，同
    一個浮動IP碼在不同時點，可能隨機性的由不同網路使用人
    向電信公司取得後使用，則欲證明系爭影片確係由被告所使
    用之網路下載，須先確定系爭電影開始遭下載之確切時間點
    ，再依此時點查找當時下載所使用之IP位址為何，並核對該
    IP「在該時點」之「登入者」為何人，始能查獲到真正下載
    之人。是本案縱能證明上開IP位址於告訴人所發現之時點內
    係由被告所使用，然如前所述，本案被告所使用之IP屬浮動
    IP，且系爭影片係在告訴人發現前之不詳時間已遭下載完成
    ，自無從透過下載、傳輸之時間，反向查追下載當時所使用
    之IP位址及使用該IP位址之行為人之身份，因而不能僅憑上
    開IP位址於發現當時顯示為被告所使用，即遽指被告必有下
    載或上傳系爭影片之犯行。　
　㈢此外，告訴人亦曾於另案中，因懷疑被告使用IP位址：00.00
    0.00.000：00000，於110年2月23日22時15分前某時許，藉
    由BT軟體擅自下載同一系爭影片，並於重製後，再以該軟體
    公開傳輸供不特定人上網下載等情，對被告提出告訴，嗣經
    臺灣橋頭地方檢察署檢察官認為犯罪嫌疑不足，以111年度
    偵字第526號為不起訴處分確定等情，亦經本院依職權調閱
    前開案件卷宗核閱無誤，則被告於另案中使用之IP顯與本案
    不同，然經查詢結果，兩案中不同IP之申請人資料卻如出一
    轍，亦能證明被告所申設之IP位址確屬浮動IP位址無訛，且
    被告豈有一再下載相同系爭影片之理？是依卷內現有證據判
    斷，無從認定被告確係使用本案IP位址下載系爭影片之人。
　㈣參諸上情，公訴意旨所舉之各項證據與證明方法，對於被告
    有為本案侵害他人著作財產權犯行之證明，並未達於通常一
    般人均不致有所懷疑而得確信其為真實之程度，尚有合理性
    懷疑存在，本院自無從為有罪之論斷，核屬不能證明被告犯
    罪，應對被告為無罪之諭知，以昭審慎。
據上論斷，應依刑事訴訟法第301條第1項前段，判決如主文。
本案經檢察官陳昆廷提起公訴，檢察官莊士嶔到庭執行職務。

中　　華　　民　　國　　111 　年　　8 　　月　　10　　日
　　　　　　　　　刑事第十五庭  法　官　陳貽明
以上正本證明與原本無異。
如不服本判決應於收受本判決後20日內向本院提出上訴書狀，並
應敘述具體理由。其未敘述上訴理由者，應於上訴期間屆滿後20
日內向本院補提理由書狀（均須按他造當事人之人數附繕本）「
切勿逕送上級法院」。 
　　　　　　　　　　　　　　　　書記官  洪翊學
中　　華　　民　　國　　111 　年　　8 　　月　　10　　日